臺灣臺北地方法院民事裁定
111年度小抗字第2號
抗  告  人  王大吉  

相  對  人  毛振華  

上列當事人間請求損害賠償事件，抗告人對於民國110年11月30
日本院臺北簡易庭110年度北小字第4519號裁定提起抗告，本院
裁定如下：
　　主　  文
原裁定廢棄。
　　理　  由
一、按對於小額程序之第一審裁判之抗告，非以其違背法令為理
    由，不得為之；抗告法院認抗告為有理由者，應廢棄或變更
    原裁定；非有必要，不得命原法院或審判長更為裁定；對於
    小額事件之抗告程序，準用第四編抗告程序之規定，民事訴
    訟法第436條之24第2項、第492條、第436條之32第3項定有
    明文。次按原告起訴時，應依民事訴訟法第244條第1項規定
    ，以訴狀表明當事人及法定代理人、訴訟標的及其原因事實
    、應受判決事項之聲明等事項，提出於法院，否則即屬起訴
    不合程式。第244條第1項第2款所定事項，原告於起訴時得
    僅表明請求之原因事實。起訴及其他期日外之聲明或陳述，
    概得以言詞為之。民事訴訟法第428條定有明文，此規定依
    同法第436條之23，於民事小額訴訟程序準用之。惟原告此
    項不合程式或不備其他要件情形，如可得補正，法院即應先
    限期命其補正，逾期仍未補正者，始得以裁定駁回其訴，此
    觀民事訴訟法第249條第1項第6款規定自明。又按民事訴訟
    法第199條第2項規定，審判長應向當事人發問或曉諭，令其
    為事實上及法律上陳述、聲明證據或為其他必要之聲明及陳
    述；其所聲明或陳述有不明瞭或不完足者，應令其敘明或補
    充之。此為審判長因定訴訟關係之闡明權，同時並為其義務
    ，故審判長對於訴訟關係未盡此項必要之處置，違背闡明之
    義務者，其訴訟程序即有重大瑕疵，而基此所為之判決，自
    屬違背法令（最高法院110年度台上字第2802號民事判決意
    旨可參）。故當事人訴之聲明不明確時，或其已依限補正其
    認為明確之聲明，而法院仍認其訴之聲明尚不明確者，審判
    長仍應行使闡明權，令當事人敘明或補正之，不得逕謂其起
    訴不合程式。
二、抗告人抗告意旨略以：伊於收受原審補正裁定後業已在陳報
    狀中提及相對人行為、事實及請求金額之依據，原審是否有
    誤解，爰請求廢棄原裁定等語。
三、經查，本件抗告人於原審對相對人起訴後，經相對人表示抗
    告人並未於起訴狀中敘明訴之聲明及請求權基礎，抗告人復
    提出陳報狀敘明其所請求訴訟標的金額為新臺幣（下同）10
    萬元，及自起訴狀送達翌日起，按週年利率5%計付利息，並
    提出相關資料（見原審卷第35頁至第65頁）。然原審認定抗
    告人所提出之民事起訴狀並未具體敘明相對人行為符合其所
    請求損害賠償依據之要件事實，亦未敘明其請求抗告人給付
    10萬元之依據及計算方式，就其請求之原因事實並不明確，
    而於民國110年11月11日裁定命抗告人於裁定送達7日內補正
    ，該裁定於110年11月19日由抗告人收受，亦有該民事裁定
    、送達證書附卷可憑（見原審卷第69頁至第71頁）。嗣抗告
    人提出陳報狀，記載起訴之被告即為相對人、主張侵權之事
    實、聲請保全證據等語（原審卷第73頁至第74頁）。依抗告
    人上開所提書狀，可認抗告人已表明其前因向訴外人群益期
    貨股份有限公司購買外幣保證金之金融商品，於108年9月4
    日上午5時後因爆倉而影響後續交易，損失甚鉅，相對人遂
    於108年9月19日因上開爆倉事件與抗告人進行協商，相對人
    當時公開向投資人道歉並承諾賠償抗告人10萬元，但並未兌
    現，抗告人因而起訴請求相對人賠償等情。是此部分依抗告
    人之書狀，已有請求之聲明及原因事實與理由之陳述，且可
    得特定，原審如認抗告人對於相對人行為之時間點、相對人
    侵害抗告人權利之行為，相對人之行為侵害抗告人何種權利
    ，及相對人之行為與抗告人之權利受侵害間之因果關係等之
    陳述或聲明尚不明確，依前開規定，應行使闡明權，令當事
    人敘明或補正之，不得逕謂抗告人未予補正或未具體敘明，
    其起訴不合程式，裁定駁回抗告人之起訴。從而，抗告人抗
    告意旨指摘原裁定不當，聲明廢棄，為有理由。應由本院將
    原裁定廢棄，發回原審即本院臺北簡易庭更為適法之處理。
    　　
四、據上論結，本件抗告為有理由，爰裁定如主文。 
中　　華　　民　　國　　111 　年　　1 　　月　　26　　日
                  民事第一庭  審判長法  官  賴錦華

                                    法  官  呂俐雯

                                    法  官  賴淑萍
以上正本係照原本作成。
本裁定不得再抗告。                                    
中　　華　　民　　國　　111 　年　　1 　　月　　26　　日
                                    書記官  黃怜瑄